臺灣高等法院臺南分院刑事裁定　　　　 94年度交抗字第135號
抗　告　人
即受處分人　甲○○
上列抗告人因聲明異議案件，不服臺灣臺南地方法院中華民國94
年8月30日裁定（94年度交聲字第220號）提起抗告，本院裁定如
下：
    主  文
抗告駁回。
    理  由
一、抗告意旨略以:
  (一)按測速器一次能測得幾台車，警員在測得第一台車的超速情
    況下，未攔阻該超速車輛，於該違規車之後所經過之第二台
    車，進行攔阻取締告發，會生頂替的弊端，但原審法官並未
    針對此點詢問證人陳昭瓊。
  (二)警方有拿該測速工具給被取締人確認取締時速，但並未顯示
    取締時速的時間，所以更會讓抗告人有前述產生弊端之質疑
    。
  (三)員警雖與抗告人無任何怨隙，惟警員受到上層開單壓力及開
    單業績獎金兩強烈誘因，均會造成取締弊端之產生。
  (四)被取締人為被動的一方，取締的警方為主動的一方，在同一
    時間點內產生取締的事實，被取締方在那一事實成立的時間
    點並無任何有利的預定準備證據，在同一時間點證據的舉証
    力當然比取締方薄弱，原審認「行政機關與人民所各自主張
    有利於己的事實，分配其應盡之舉証責任」云云，顯有未當
    。
  (五)抗告人在回程台南途中，並未趕時間；且抗告人對路況不熟
    ，路標也不知位於哪一個點，亦無急欲找尋下一路標而超速
    之情況，原審此部分之論述亦有未當。
二、按汽車駕駛人，行車速度，超過規定之最高時速，處新臺幣
    1千2百元以上2千4百元以下罰鍰，並記違規點數1點，道路
    交通管理處罰條例第40條第1項及第63條第1項第1款分別定
    有明文。
三、經查:
  (一)受處分人即抗告人甲○○於94年4月22日中午12點59分左右
    ，駕駛車牌號碼2021-GH號自用小客車，行經最高速限為時
    速60公里之雲林縣154號縣道六合段時，經雲林縣警察局斗
    六分局警員以雷達測速器，測得行車速度為時速77公里，而
    有超過該路段最高速限之違規事實，此有雲林縣警察局（92
    ）雲警交字第KAD000317號舉發違反道路交通管理事件通知
    單1份在卷可稽，並經證人即當日執行勤務舉發本違規事件
    之雲林縣警察局斗六分局警員陳昭瓊於原審調查時到庭具結
    證稱：「（法官問：本件是否你舉發的，情形如何？）是我
    舉發的，當天我是與另一位同事執行交整勤務，本件違規是
    我以手持式雷達測速器實施測速的，它只要面向來車的方向
    ，就可以鎖定一五０公尺區域內的車子，因為我們所測得的
    數值均是第一部來車，所以只能測第一部車子，無法測得第
    二部車子，我們如果鎖定第一部車子做測速，就不會受到第
    二部車子的影響……本件異議人駕車行經違規地點，只有異
    議人的車子，所以不會受到其他因素的影響，我所測出的77
    公里應該就是該部小客車的行車速度，該路段最高速限為60
    公里，因為是我測速的，所以我測完後就攔車，我測完速之
    後就將雷達測速器先放置在車頂，再拿警示旗去攔車，所以
    我攔車時，雷達測速器並不在手上，我攔下異議人車子後，
    我有請異議人下車，到我們的車旁，請他看雷達測速器所顯
    示的數值，我就從車頂拿雷達測速器給異議人看，並非從車
    內拿出來的……我有給他看雷達測速器上的中央標準檢驗合
    格標章……我測異議人的行車速度，並無任何車子會影響我
    測速的結果，且當時左右並無來車，只有異議人的車子，所
    以我絕對不會有誤測的情形，我操作本件雷達測速器已經有
    二、三個月了。」等語明確（見原審卷第24-25頁）。
  (二)次查，本件執勤警員所使用之雷達測速器，廠牌係：MPH，
    型號為：Z25，規格則為：24.15GHz(K Band)非照相式，且
    經我國經濟部標準檢驗局檢定合格（檢定合格單碼：JM0000
    000A,B），其有效期限並至94年7月止。又本件Z25手持式雷
    達測速器之測速原理係利用都卜勒效應而研發製造，且該雷
    達測速器之偵測速度範圍為：10-160英哩/小時（16-270公
    里/小時），速度準確度為：+/-1英哩/小時（+/-1公里/小
    時），範圍為：1英哩（1.6公里）任何一般車輛等情，亦有
    雲林縣警察局94 年8月2日雲警交字第0940032663號函及其
    所附之經濟部標準檢驗局93年7月31日雷達測速儀檢定合格
    證書與操作說明各1份存卷可資佐證 (見原審卷第31頁起至
    第35頁止)，足徵本件執勤警員所用來測速之雷達測速器之
    準確度及正確性，應均值得信賴。何況執勤警員使用該雷達
    測速器進行本件測速時，並未受到其他車輛之干擾一節，亦
    據證人陳昭瓊警員證明在卷，故本件執勤警員對於受處分人
    即抗告人甲○○違規超速行為之認定與舉發，並非無據。
  (三)抗告人雖以前開情詞置辯，但查：
    １証人陳昭瓊於原審係証稱「我以手持式雷達測速器實施測
      速的，它只要面向來車的方向，就可以鎖定一五０公尺區
      域內的車子，因為我們所測得的數值均是第一部來車，所
      以只能測第一部車子，無法測得第二部車子，我們如果鎖
      定第一部車子做測速，就不會受到第二部車子的影響……
      本件異議人駕車行經違規地點，只有異議人的車子，以不
      會受到其他因素的影響」等語，則依証人陳昭瓊之証詞，
      於証人陳昭瓊舉發時，舉發地點僅有抗告人車，並無其他
      車輛，且証人在當時即已【鎖定抗告人車】，抗告人所辯
      「警員在測得第一台車的超速情況下，未攔阻該超速車輛
      ，於該違規車之後所經過之第二台車，進行攔阻取締告發
      ，會生頂替的弊端云云，顯係臆測之詞，尚無証據足資佐
      証。
    ２再按法院受理交通異議案件，乃是對於交通舉發行政處分
      審查其是否違法，本質上屬於行政爭訟過程，與普通法院
      審理刑事案件之原則不同。其舉證責任之原理，非如刑事
      案件中，應超越任何合理懷疑始可為有罪判決者之嚴格程
      度。其舉證責任之原理，應與民事訴訟相類似，除有特別
      規定外，基本上準用民事訴訟法，由國家機關與人民二造
      ，各自履行其主觀之舉證責任，在過程中各自提出證據；
      若窮盡各種證據方法，待證結果仍有不明時，則由客觀之
      舉證責任危險分配原則，決定國家機關與人民二造何人應
      受敗訴危險，此參酌行政訴訟法第一百三十六條規定準用
      民事訴訟法第二百七十七條自明。此外，交通警員製單舉
      發違反道路交通管理處罰條例所列之違規事實，本質上為
      行政處分，係公務員基於職務上權力，依法就特定之具體
      事件所為具公法上效果之單方行政行為，基於公務員為公
      法上行為具有公信力之原則，該行政處分當可被推定為真
      正，其據以依法處分之事實認定亦應認為正確無誤，此與
      民事訴訟法第三百五十五條第一項規定：「文書，依其程
      式及意旨得認作公文書者，推定其為真正。」之情形相同
      ，本此公信原則，立法者乃於道路交通管理處罰條例及高
      速公路交通管制規則等交通法規中制定相關規定，使交通
      勤務警察或依法令執行交通稽查任務人員，在特殊情形下
      ，當場不能或不宜攔截製單舉發時，得當機處置而就違規
      事實予以逕行舉發（參見道路交通管理處罰條例第7條之2
      等規定），以達成維護交通秩序及公共安全之行政目的。
      反之，若謂公務員之一切行政行為，均需預留證據以證其
      實，則國家行政勢必窒礙難行，而且相關行政目的亦難以
      順利達成。據此，刑事訴訟法就犯罪證據有關之規定中，
      與屬行政秩序罰之交通違規裁罰本質不合之部分，自不在
      準用之列。本件証人陳昭瓊既係當日依法執勤之員警，就
      抗告人當日是否有超速之情事，証人係以經我國經濟部標
      準檢驗局檢定合格且有效之手持式雷達測速器測得抗告人
      超速，且証人陳昭瓊操作上開雷達測速器已有二、三個之
      時間，並非第一次操作有生疏之處，均如上述，本件亦無
      証據足証証人陳昭瓊操作該測速器有受他車之干擾，或有
      設詞誣陷抗告人之事証，縱令該測速器上並未顯示測速之
      時間，揆之上開意旨，亦難認証人陳昭瓊之舉發有何不實
      之情事。抗告人所辯【警方有拿該測速工具給被取締人確
      認取締時速，但並未顯示取締時速的時間，所以更會讓聲
      明人有前述產生弊端之質疑；再警員受到上層開單壓力及
      開單業績獎金兩強烈誘因，均會造成取締弊端之產生；又
      原審認「行政機關與人民所各自主張有利於己的事實，分
      配其應盡之舉証責任」云云，顯有未當】云云，均無可採
      。
    ３又抗告人於上開舉發時間確有駕車行經舉發之地點，且又
      有超速之情，均如上述，至於抗告人就舉發地點之地理環
      境、路況是否熟悉，均與其是否有超速違規之事實無關聯
      性，抗告人此部分所辯，亦無足取。
  (四)綜上事證，抗告人於前開時、地，有違規超速之事實，可堪
    認定，抗告人所辯，均無可採。從而，原處分機關援引上開
    規定，裁處抗告人罰鍰新台幣1千7百元，並記違規點數1點
    ，原審並據以駁回抗告人之異議，認事用法核並無不合，抗
    告人抗告猶執前詞，指摘原裁定不當，並無理由，應予駁回
    。
據上論斷，爰依道路交通案件處理辦法第26條，刑事訴訟法第41
2條，裁定如主文。
中　　華　　民　　國　　94　　年　　11　　月　　21　　日
                  刑事第四庭    審判長法　官  吳志誠
                                      法　官  蔡美美
                                      法　官  陳珍如
以上正本證明與原本無異。
不得再抗告。
　　　　　　　　　　　　　　　　　　　書記官  岑　玢
中　　華　　民　　國　　94　　年　　11　　月　　21　　日
